【裁判字號】    92,破抗,1
【裁判日期】    920718
【裁判案由】    核定破產管理人酬金
【裁判全文】
臺灣高等法院臺南分院民事裁定  九十二年度破抗字第一號  Ｊ
      抗  告  人  吳丁財會計師
      代  理  人  蘇  新  竹    律師
                  張  清  富    律師
右抗告人因八德安樂園股份有限公司破產宣告聲請核定破產管理人酬金事件，對於中
華民國九十一年十二月三日臺灣臺南地方法院八十七年度破字第四號裁定提起抗告，
本院裁定如左：
      主    文
原裁定廢棄，發回臺灣臺南地方法院。
      理    由
一、本件聲請人即抗告人於原審聲請意旨略以：抗告人經原審法院選任為破產人八德
    安樂園股份有限公司（以下簡稱八德公司）之破產管理人（原審法院八十七年度
    破字第四號）後，考量各債權人最大利益，聲請原審法院執行處拍賣八德公司之
    財產，扣除土地增值稅後，實得款項為新台幣（下同）五千六百五十八萬一千八
    百零六元。抗告人處理本案已盡心盡力秉公處理，俾創造債權人最大利益。爰依
    破產法第八十四條之規定，聲請原審法院審酌財政部核定之「會計師公會會員收
    取酬金標準」，七十九年酬金標準按處理財產價值百分之六至百分之十二計收，
    及上開事實及抗告人五年之辛苦，依前開標準從高核定抗告人之酬金等語。
二、原審法院裁定以：經查，八德公司之破產宣告事件經原審法院選任抗告人為破產
    管理人後，抗告人即依原審法院之裁定及八德公司債權人會議之決議內容，提出
    八德公司資產處置計劃，及執行經債權人會議認可決暨原審法院裁定認可之調協
    計劃，聲請原審法院民事執行處拍賣八德公司之財產，得款五千六百五十八萬一
    千八百零六元，有原審法院前開破產案卷宗可參。斟酌抗告人自民國（下同）八
    十七年六月九日經原審法院選任其為八德公司之破產管理人，至今已逾四年，其
    間依照原審法院之裁定及八德公司債權人會議之決議內容，提出八德公司資產處
    置計劃，及執行經債權人會議認可決暨原審法院裁定認可之調協計劃，聲請原審
    法院民事執行處拍賣八德公司之財產，得款五千六百五十八萬一千八百零六元，
    並參考上開「會計師公會會員收取酬金標準」及財政部頒國有財產局代管無人承
    認繼承作業要點第十七點第三項規定（得請求酌定報酬，其請求標準不得低於遺
    產現值百分之一），認本件抗告人之酬金以七十萬元為適宜等情。
三、抗告意旨略以：依破產法第八十四條及第一百二十八條規定，破產管理人及監查
    人之報酬均由法院定之。而法院為上揭破產管理人及監查人報酬之裁定時，除應
    斟酌其工作量及所負之責任外，尚應斟酌擔任破產管理人或監查人所屬公會收取
    酬之標準，以作為裁定酬金之依據，始合情理。經查抗告人擔任本件破產管理人
    之時間，始自八十七年六月九日，至今已有四年半之久，顯然工作時間相當長久
    ，中間經過三次債權人會議，並參加無數次會議，與債權人、破產人多次協商，
    花費之時間及心力，不可謂不大，原審僅裁定費用七十萬元，平均一年約為十五
    萬元，與抗告人所花費之心力及時間顯不相配。且原審另依據財政部國有財產局
    代管無人承認繼承作業要點第十七點第三項規定（得請求酌定報酬，其請求標準
    不得低於遺產現值百分之一，認抗告人之報酬以七十萬元為適當。然查代管無人
    承認繼承之財產，其工作性質單純，並無需花費太多心力，與破產管理人需要參
    與債權人會議，協調債權人與破產人間之歧見，且向法院提出各種書類文件，且
    有時負有刑事責任（參見破產法第一百五十七條），二者之工作量及工作性質實
    不相同，且責任差異甚大。則原審依財政部國有財產局代管無人承認繼承作業要
    點，而作為本件抗告人擔任破產管理人之酬金裁定之標準，顯然不當。因二者之
    性質與工作量均有重大差異，原審採用此種認定依據，實難令人心服。又與抗告
    人公會所訂收取標準差距太大，再者，抗告人擔任破產管理人期間因破產財團並
    無任何現金，所繳費用均由抗告人先行代墊，數額共有二百五十萬元之鉅，有該
    案卷內之費用收據可證。則以四年六個月之時間，抗告人代墊費用若以銀行存款
    利率計算，其利息亦超過原裁定所裁費用七十萬元。是原裁定所裁定之數額不合
    情理，灼然至明。綜前所述，原裁定確有不當而無可維持，為此請廢棄原裁定云
    云。
四、按破產管理人之報酬，由法院定之。破產法第八十四條定有明文。
五、經查：八德公司之破產宣告事件，經原審法院自八十七年六月九日選任抗告人為
    破產管理人後，抗告人即依原審法院之裁定及參加八德公司債權人會議三次，並
    依八德公司債權人會議之決議內容，提出八德公司資產處置計劃，及執行經債權
    人會議認可決暨原審法院裁定認可之調協計劃，八十八年六月間聲請原審法院民
    事執行處拍賣八德公司之財產，歷經特別拍賣程序，而於九十一年三月七日拍定
    得款五千六百五十八萬一千八百零六元。再者，抗告人擔任破產管理人期間因破
    產財團並無任何現金，所繳費用均由抗告人先行代墊，數額共有二百五十萬元之
    鉅之事實，業據本院核閱本件破產卷宗無訛，復有抗告人於本院之呈報狀所附之
    抗告人之破產管理期間工作事目表及附件，暨抗告人代墊之各項費用表及附件可
    稽，故抗告人自八十七年六月九日起，擔任破產管理人起，迄聲請法院核定破產
    管理人酬金止，已有四年半之久，其工作時間相當長久，中間經過三次債權人會
    議，並參加無數次會議，與債權人、破產人多次協商，花費之時間及心力，久而
    費時費力，備極辛苦，核與財政部國有財產局代管無人承認繼承之財產之遺產管
    理人其工作性質單純，迥不相同，質言之，原審法院依據財政部國有財產局代管
    無人承認繼承作業要點第十七點第三項規定（得請求酌定報酬，其請求標準不得
    低於遺產現值百分之一），裁定抗告人之報酬為七十萬元，自有可議。抗告意旨
    主張依財政部核定之「會計師公會會員收取酬金標準」，即審酌七十九年酬金標
    準按處理財產價值百分之六至百分之十二計收為本件酬金，要非無據。從而，抗
    告意旨執此指摘原裁定不當，求為廢棄，非無理由。爰廢棄裁定，發回原審法院
    更為妥適之裁定。
六、據上論結，本件抗告為有理由，依破產法第五條，民事訴訟法第四百九十二條第
    二項後段，裁定如主文。
中      華      民      國    九十二    年      七      月    十八      日
                                    臺灣高等法院臺南分院民事第四庭
~B1審判長法官  胡    景    彬
~B2      法官  徐    宏    志
~B3      法官  曾    平    杉
右為正本係照原本作成。
如對本裁定抗告，須於裁定送達後十日內向本院提出抗告狀，並應繳納抗告費新台幣
四十五元。
中      華      民      國    九十二    年      七      月    二十一    日
~B法院書記官  謝    素    嬿


司法院資訊處製作；財團法人民間司法改革基金會備份。
